【裁判字號】    97,重訴,49
【裁判日期】    971231
【裁判案由】    殺人等
【裁判全文】
臺灣高雄地方法院刑事判決              97年度重訴字第49號
公  訴  人  臺灣高雄地方法院檢察署檢察官
被      告  甲○○
                    （現羈押在臺灣高雄看守所中）
指定辯護人  莊進祥律師
輔  佐  人
即被告胞妹  己○○
上列被告因殺人等案件，經檢察官提起公訴（97年度偵字第1208
9 號），本院判決如下：
    主  文
甲○○犯非法寄藏手槍罪，處有期徒刑陸年，併科罰金新臺幣拾
萬元，罰金如易服勞役，以新臺幣壹仟元折算壹日，扣案之美國
BERETTA 廠製92FS型制式槍枝壹枝（含彈匣壹個，槍枝管制編號
0000000000號）沒收之。又犯殺人罪，處無期徒刑，
褫奪公權終身，扣案之美國BERETTA 廠製92FS型制式槍枝壹枝（
含彈匣壹個，槍枝管制編號0000000000號）沒收之。
應執行無期徒刑，併科罰金新臺幣拾萬元，罰金如易服勞役，以
新臺幣壹仟元折算壹日，褫奪公權終身，扣案之美國BERETTA 廠
製92FS型制式槍枝壹枝（含彈匣壹個，槍枝管制編號00000
00000號）沒收之。
    事  實
一、甲○○明知未經主管機關許可，不得持有、寄藏具有殺傷力
    之各式槍枝、子彈，竟基於未經許可寄藏可發射子彈具有殺
    傷力之槍彈之犯意，於民國94年3 月間某日，受被害人即前
    女友戊○○委託保管具有殺傷力之美國BERETTA 廠92FS型制
    式槍枝1 把（含彈匣1 個，槍枝管制編號為0000000000號）
    及子彈9 顆（其中1 顆業已擊發，7 顆已因送驗試射而耗損
    ，另1 顆則丟棄於高屏溪舊鐵橋段處已滅失）後，而受寄藏
    匿之。
二、甲○○與戊○○前為男女朋友，於97年4 月初甫分手，於同
    月22日22時許，甲○○撥電向戊○○借款新台幣（下同）2
    千元，並約定於翌日（23日）7 時40分許，在位於高雄縣大
    寮鄉○○路與八德路口由洪美英所經營之「龍億檳榔攤」見
    面。於23日8 時許，兩人先後到達上開檳榔攤，戊○○交付
    2 千元予甲○○後，再共同飲用保力達，席間甲○○並要求
    復合，惟遭戊○○拒絕，又因兩人缺錢花用，遂合意欲將上
    開槍彈販賣。於同日8 時30分許，戊○○返回其工作處所喬
    乙工程有限公司，甲○○則回到住所將上開槍彈取出，欲交
    予戊○○出售。於同日9 時30分許，甲○○到達高雄縣鳥松
    鄉○○路17巷吉助橋旁農地後即撥打行動電話約戊○○到場
    ，甲○○再度交要求復合，戊○○仍予拒絕，並告知其已另
    交男朋友，甲○○竟因而惱怒，驟起殺意，乃基於殺人之犯
    意，持上開裝有子彈已上膛之槍枝，於距戊○○頭部約4 、
    5 公分之距離，朝戊○○右側太陽穴部位擊發1 槍，戊○○
    當場因顱內大量出血等傷勢而死亡，甲○○隨即驅車至高雄
    縣大樹鄉高屏溪舊鐵橋處躲藏，並將擊發之子彈彈殼1 個及
    子彈1 顆，丟入高屏溪舊鐵橋段處而滅失，隨後將上開槍枝
    及所餘7 顆子彈、彈匣藏置於高雄縣大樹鄉○○村○○路8
    巷33號乙○○舊家祠堂前之沙發椅後方。於同日11時50分許
    ，莊翔宇行經該處，發現戊○○之屍體，旋報警處理。甲○○嗣觀看電視得悉戊○○之死訊，遂於同日21時30分前往警
    察局說明案情，始獲上情，並循線追查，扣得上開槍枝1 支
    、子彈7 發、彈匣1 個。
三、案經高雄縣政府警察局仁武分局報請臺灣高雄地方法院檢察
    署檢察官偵查起訴。
    理    由
壹、有關證據能力部分：
一、證人依法應具結而未具結者，其證言不得作為證據，為刑事
    訴訟法第158 條之3 所明定，其立法理由乃在擔保該證言，
    係據實陳述或公正誠實之可信性，故未依法具結者，依證據
    絕對排除法則，當然無證據能力，而不得作為證據，自無從
    因當事人於審判程序之同意，逕認該未經具結之證言或鑑定
    意見，亦得作為證據（最高法院94年台上字第3277號判決意
    旨參照），查證人庚○○○、曾祥光及丁○○於偵訊中未經
    檢察官依證人訊問程序命具結後所為訊問之證述〔見97年度
    相字第746 號卷（下稱相驗卷）第13至14、17頁〕，既均未
    經具結，則其等3 人於偵查中之證述，依證據絕對排除法則
    ，當然無證據能力，自無從因當事人於審判程序對之未加爭
    執，逕認該未經具結之證言，而得作為證據，是認皆不得作
    為本案證據之用，合先敘明。
二、第按被告以外之人於偵查中向檢察官所為陳述，除顯有不可
    信之情況者外，得為證據，刑事訴訟法第159 條之1 第2 項
    定有明文。經查，本件證人莊翔宇及楊秋木於偵查中所為之
    證述，性質上雖屬傳聞證據，惟係偵查中向檢察官所為之證
    述（見相驗卷第9 、11頁），並經具結（結文分見同上相驗
    卷第10、12頁），且無顯有不可信之情況，衡諸上開規定，
    自具有證據能力。
三、再按法院或檢察官得囑託醫院、學校或其他相當之機關、團
    體為鑑定，或審查他人之鑑定，並準用第203 條至第206 之
    1 之規定，刑事訴訟法第208 條第1 項定有明文。又檢察官
    因實務現實需求，就特定案件類型認當然有鑑定之必要者，
    基於檢察一體原則，得由該管檢察長概括選任鑑定機關，是
    司法警察等偵查輔助人員於案件未移送檢察官偵辦前之調查
    犯罪階段，依據檢察長之概括授權，先行將證物送請檢察機
    關預先核定之專責鑑定人或鑑定機關實施鑑定，該鑑定人或
    鑑定機關亦應視同受承辦檢察官所選任或囑託而執行鑑定業
    務，其等出具之書面鑑定報告應屬刑事訴訟法第206 條所定
    之傳聞例外，當具有證據能力。查本案卷附內政部警政署刑
    事警察局97年4 月24日刑鑑字第0970063782號「槍彈鑑定書
    」及97年7 月22日刑鑑字第0970104127號函各1 份〔見97年
    度偵字第12089 號卷（下稱偵卷）第35至39頁、本院97年度
    重訴字第49號卷（下稱本院卷）第23至29頁〕，係該局執行
    法定職務，鑑定槍彈結果所出具之書面鑑定報告及函文，為
    高雄縣政府警察局依檢察機關概括授權囑託〔臺灣高雄地方
    法院檢察署92年10月23日雄檢楠文字第0921000294號函及函
    附臺灣高雄地方法院檢察署檢察長概括選任鑑定人或囑託鑑
    定機關（團體）名冊函告周知〕，或係本院所囑託，執行鑑
    定職務所出具之書面鑑定報告及補充鑑定意見函文，依刑事
    訴訟法第159 條第1 項及同法第208 條第1 項準用同法第20
    6 條第1 項之規定，為傳聞法則之例外，應得作為證據。
四、又按相驗卷附法務部法醫研究所97年6 月26日法醫理字第09
    70002222號函所附之法醫研究所（97）醫剖字第0971100696
    號解剖報告書與（97）醫鑑字第0971100696號鑑定報告書各
    1 份（見相驗卷第52至62頁），乃檢察官於偵查中囑託法醫
    研究所鑑定，而負責為死者戊○○進行解剖之辛○○法醫師
    在鑑定前已具結（見相驗卷第57頁反面），擔保其鑑定之真
    實，依其所見而為之鑑定文書，依刑事訴訟法第198 條、第
    206 條、第159 條第1 項例外規定，上開鑑定書，自得為證
    據。
五、另按被告以外之人於審判外之陳述，雖不符刑事訴訟法第15
    9 條之1 至之4 之規定，然經當事人於審判程序同意作為證
    據，法院審酌該言詞陳述或書面陳述作成時之情況，認為適
    當者，亦得為證據。又當事人、代理人或辯護人於法院調查
    證據時，知有第159 條第1 項不得為證據之情形，而未於言
    詞辯論終結前聲明異議者，視為有前項之同意，同法第159
    條之5 亦有明文，而上開規定之立法意旨在於傳聞證據未經
    當事人之反對詰問予以核實，原則上先予排除，惟若當事人
    已放棄詰問或未聲明異議，基於證據資料愈豐富，愈有助於
    真實發現之理念，且強化言詞辯論主義，法院自可承認該傳
    聞證據例外擁有證據能力。查本案所引用之其餘證據資料（
    詳後引證據），其中各項言詞或書面傳聞證據部分，縱無刑
    事訴訟法第159 條之1 至第159 條之4 或其他規定之傳聞證
    據例外情形，亦業經本院審理時予以提示並告以要旨，且各
    經檢察官、被告及其辯護人表示意見，當事人及辯護人已知
    上述證據乃屬傳聞證據，被告及其辯護人已明示不爭執作為
    本案之證據使用（見本院卷第40頁），本件當事人復於迄至
    言詞辯論終結前亦均未對該等證據聲明異議（見本院卷第19
    5 至207 頁），依上開規定，已擬制同意其有證據能力，且
    本院審酌該等傳聞證據作成時之狀況，並無不宜作為證據之
    情形，均應認於本案有證據能力。
六、末按，傳聞法則乃對於被告以外之人於審判外之言詞或書面
    陳述，亦即針對被告以外之人於審判外以言詞或書面所為之
    供述證據所為之規範。卷附本案查獲時之扣案槍彈及現場照
    片共18張（見警卷第79至87頁）、扣案槍彈進行初步檢視所
    攝照片8 張（見警卷第69、70頁）、扣案槍彈送鑑所攝照片
    10張（見偵卷第38、39頁、本院卷第29頁），乃以科學、機
    械之方式，對於扣案物品或刑案現場之客觀存在狀態所為忠
    實且正確之記錄，性質上並非供述證據，故無傳聞法則之適
    用，又查無不得為證據之狀況，自應具有證據能力。卷附之
    各該行動電話門號之申請設立人基本資料及通聯記錄（見本
    院卷第138 至151 頁），均係電信公司人員於業務上所做成
    之紀錄文書，及上開電話之持用人於發話、受話時，由機房
    之電腦機器自動記錄直接作成之電磁紀錄，再列印所得之結
    果，過程中並無涉入人為知覺、記憶過程之錯誤危險，且為
    一般業務上製作之資料，經查均無顯不可信之情況，亦應具
    有證據能力。
貳、實體方面：
一、就被告被訴寄藏槍、彈部分：
  (一)就被告自上揭時、地起，未經許可受託代為寄藏上開槍彈部
    分犯行，業據被告自97年4 月30日警詢時起、偵查中至本院
    審理時均坦承不諱（見偵卷第16、31頁、本院卷第8 、39、
    110 、120 、172 、208 頁），復有高雄縣政府警察局仁武
    分局扣押筆錄（見警卷第5 至7 頁）、扣押物品目錄表（見
    警卷第8 頁）、查獲時之扣案槍彈及現場照片共18張（見警
    卷第79至87頁）附卷可稽，且經警將扣案上開槍、彈送內政
    部警政署刑事警察局鑑驗，以性能檢驗法、試射法、比對顯
    微鏡比對法鑑定結果為：一送鑑手槍1 支（槍枝管制編號：
    0000000000），認係口徑9mm 制式半自動手槍，為美國BERE
    TTA 廠92FS型，槍號為BER898219Z，槍管內具有6 條右旋來
    復線，擊發功能正常，可供擊發同口徑制式子彈使用，認具
    殺傷力；二送鑑子彈7 顆，認均係9mm 制式子彈（其中2 顆
    ，其彈頭材質為鉛彈頭；餘5 顆，其彈頭材質為覆銅彈頭）
    ，經將7 顆子彈全數試射，均可擊發，認均具殺傷力等情，
    此有上開內政部警政署刑事警察局97年5 月30日刑鑑字第09
    70063782號槍彈鑑定書及97年7 月22日刑鑑字第0970104127
    號補充鑑定意見函文各1 份附卷可稽（詳見偵卷第35至39頁
    、本院卷第28、29頁），並有前開扣案之槍彈可證，且有高
    雄縣政府警察局仁武分局扣押物品目錄表1 份在卷可稽（見
    警卷第8 頁），基上，足認被告自白與事實相符，本案被告
    寄藏上開具殺傷力之手槍及子彈犯行，事證明確，此部分犯
    行洵堪認定。
  (二)至被告雖於甫到案時即97年4 月24日同日警詢、偵訊時，均
    自白其本人所持本件扣案槍彈，係於96年6 月間在高雄市鳳
    山市經武橋下橋墩旁所拾獲云云（見警卷第27頁、偵卷第7
    頁），惟其嗣於6 日後即96年4 月30日警詢時即已翻異前詞
    ，改稱實係於94年3 月間某日在死者戊○○位於高雄市○○
    市○○路2 樓租屋處，受戊○○委託保管上開槍彈，戊○○
    並稱可變賣及防身用等語（見警卷第17頁），惟於該次警詢
    時卻不否認犯有故意殺人之重罪，並再度供承殺人之動機及
    犯案詳情（見警卷第19至22頁），且依被告嗣後於96年4 月
    30日警詢時所為之供述亦非否認持有、寄藏上開槍彈之犯行
    ，衡情被告就本案所犯輕罪犯罪情節之供述，當非不實之陳
    述。另參以證人即死者戊○○之女葉尚佩於警詢時證稱：伊
    曾於96年4 月間見過其母戊○○與被告2 人在家中2 樓地上
    拿1 把槍出來保養等語明確（見警卷第44頁），顯與被告前
    揭於較後之同年6 月間拾獲上開槍彈供述互有矛盾之處，是
    被告初始於97年4 月24日警、偵時之拾獲槍彈部分自白即難
    認毫無瑕疵，復查無其他積極證據足以證明被告有公訴意旨
    所指被告前開拾獲槍彈之犯罪情節，自應以被告其後所為之
    自白情節為本案認定之依據，附此敘明。
二、就被告被訴殺人部分：
  (一)訊據被告固不否認伊與死者戊○○原係男女朋友關係，於97
    年4 月初甫分手，於同年月22日22時許，伊與戊○○約定於
    翌日（23日）7 時40分許，在位於高雄縣大寮鄉○○路與八
    德路口由案外人洪美英所經營之「龍億檳榔攤」見面，97年
    4 月23日8 時許，被告與戊○○2 人先後到達上開檳榔攤，
    戊○○交付2 千元予伊後，再共同飲用保力達，於同日8 時
    30分許，戊○○返回其工作處所喬乙工程有限公司，伊則回
    到住所將上開槍彈取出，欲交予戊○○出售，嗣於同日9 時
    30分許，伊到達高雄縣鳥松鄉○○路17巷吉助橋旁農地後，
    即致電約戊○○到場，迨同日9 時30分許，戊○○抵達後右
    側太陽穴遭槍擊，因而當場身死；伊於戊○○死亡後有至高
    雄縣大樹鄉高屏溪舊鐵橋處躲藏，並將擊發之子彈彈殼1 個
    及子彈1 顆，丟入高屏溪，隨後將上開槍枝（含彈匣）及所
    餘7 顆子彈藏置於高雄縣大樹鄉○○村○○路8 巷33號乙○○舊家祠堂前之沙發椅後方；俟於同日11時50分許，案外人
    莊翔宇行經該處，發現戊○○之屍體，旋報警處理。被告嗣
    觀看電視得悉戊○○之死訊，遂於同日21時30分前往警察局
    說明案情，經警循線追查，扣得上開槍枝1 支、子彈7 發、
    彈匣1 個之事實（見本院卷第41、42頁），惟矢口否認涉有
    殺人犯嫌，辯稱：案發當日係戊○○要伊回去拿槍，伊才回
    去拿槍給她，槍是放在機車上面，戊○○就問伊槍在哪裡，
    伊回稱槍在機車裡面，伊因希望戊○○能回到伊身邊未果，
    乃告知戊○○稱伊沒有她不行，遂舉槍打算自盡，戊○○就
    一直規勸，並過來搶伊手上槍枝，結果槍枝就走火；因為戊○○交付上開槍彈予伊時都藏放在伊住處，並未取出過，故
    伊知悉該槍枝裡彈匣裝有子彈，惟不知該槍枝已上膛，本案
    係因槍枝不小心走火，方導致戊○○當場死亡，伊並非故意
    要殺害戊○○，又因戊○○死亡深感內疚，本來希望法官可
    判伊死刑，才會在警詢、偵查中稱係故意殺害戊○○，嗣因
    伊母親吳寶雲及妹妹去監所探視3 次，伊認為對不起母親才
    講出事實的確是因槍枝不小心走火造成戊○○死亡，並非故
    意要殺害戊○○云云（見本院卷第39、110 、209 頁）。
  (二)經查：
    1.本件被告所不爭執之前開事實，以及於97年4 月23日7 時
      40分許，被告與戊○○在位於高雄縣大寮鄉○○路與八德
      路口由洪美英所經營之「龍億檳榔攤」見面時，被告向戊○○借款2 千元，席間被告曾要求復合，惟遭戊○○拒絕
      ，兩人缺錢花用，遂合意欲將上開槍彈販賣，於同日9 時
      30分許，被告到達高雄縣鳥松鄉○○路17巷吉助橋旁農地
      後，撥電約戊○○到場，被告再度交要求復合，戊○○仍
      予拒絕等情，業經被告於警詢、偵查及本院羈押訊問時供
      承明確在卷（見警卷第25至33頁、偵卷第5 至7 、16至22
      、24、31、32頁、本院聲羈卷第6 、7 頁、本院偵聲卷第
      7 頁），並有證人庚○○○、洪美英、呂銀田、乙○○及
      張明梅於警詢時之證述（見警卷第37至40、52至66頁）、
      證人莊翔宇及楊秋木於警詢及偵查中所為之證述（見警卷
      第35、36、47至51頁、相驗卷第9 、11頁）、證人葉尚佩
      於警詢及本院審理時之證述（見警卷第42至45頁、本院卷
      第112 至120 頁）及證人即警員林永昌於本院審理中之證
      述（見本院卷第120 至123 頁）在卷可按，且有高雄縣政
      府警察局仁武分局扣押筆錄4 份、扣押物品目錄表3 份、
      扣押物品清單4 份（見警卷第5 至8 、10至13、15至22、
      24頁、偵卷第13、70頁、本院卷第30、74頁）、內政部警
      政署刑事警察局97年5 月30日刑鑑字第0970063782號槍彈
      鑑定書及照片8 張（見偵卷第35至39頁、本院卷第23至27
      頁）、內政部警政署刑事警察局97年7 月22日刑鑑字第09
      70104127號函及子彈照片2 張（見本院卷第28至29頁）、
      內政部警政署刑事警察局97年8 月27日刑鑑字第09701173
      85號函1 份（見本院卷第62至63頁）、勘（相）驗筆錄2
      份（見相驗卷第8 、16頁）、台灣高雄地方法院檢察署相
      驗屍體證明書2 份（見相驗卷第19、63頁）、前開法務部
      法醫研究所解剖報告書與鑑定報告書各1 份（見相驗卷第
      52至62頁）、查獲屍體之現場照片9 張、陳屍現場圖1 份
      及地籍參考圖1 張（見相驗卷第27至33頁、相驗卷第41至
      47頁）、查獲被告槍枝、犯案用衣物時之現場照片18張（
      見警卷第79至87頁）、行動電話號碼0000000000門號之用
      戶年籍資料及雙向通聯紀錄、行動電話號碼0000000000門
      號之查詢資料（見本院卷第138 頁至第151 頁），另有扣
      案上開槍彈、手機1 支、鞋子1 雙、工作服及牛仔褲各1
      件、襪子1 雙在案，是此部分之事實，事證明確，堪以認
      定。
    2.被害人戊○○遭被告槍擊後，即因頭部槍彈傷致顱內大量
      出血死亡乙節，此有法務部法醫研究所97年6 月26日法醫
      理字第0970002222號函所附之法醫研究所（97）醫剖字第
      0971100696號解剖報告書與（97）醫鑑字第0971100696號
      鑑定報告書各1 份在卷可稽（見相驗卷第52至62頁），此
      情亦堪認定。
    3.本案被告係故意為殺人之犯行，被告固以本案被害人戊○○死亡係槍枝不小心走火所致等前詞置辯，惟並不足採，
      茲詳言之：
      (1)被害人戊○○右耳前方有致命之槍彈傷1 處（距右足底
        140 公分，右外耳孔前方1.5 公分，傷口大小為1.5 乘
        1 公分），傷口周圍有灼傷（約4 乘3 公分）；而此致
        命傷乃係遭被告所持有上開手槍擊發子彈，近距離擊中
        右側頭部，造成彈孔周圍有約4 乘3 公分之灼傷，子彈
        從右外耳前方約1.5 公分處，由前往後射入，彈頭破碎
        分散，散布於右側大小腦及顱底部，致生被害人右側頭
        部頭皮下組織及帽狀腱膜廣泛性出血、右顳肌出血、右
        顳骨岩部外側粉碎性骨折、枕骨右側及右頂骨有線狀骨
        折，右顳骨鱗部骨折、右側大腦半球蜘蛛網膜下腔出血
        、右側大腦顳葉底部腦組織損傷等傷勢，因而死亡，並
        有前開法務部法醫研究所解剖報告書與鑑定報告書各1
        份在卷可稽，上開事實，堪以認定。
      (2)復以鑑定人即法醫師辛○○到庭證稱：（問：依鑑定報
        告書所記載本件死亡方式為他殺，請問判斷依據為何？
        ）槍殺案件，若是走火的話，位置不會那麼正確，伊於
        10幾年前曾前往美國研究槍殺案件，依據伊之經驗、學
        理，近距離射擊，射擊位置一定很正確，打頭部就是頭
        部、打胸部就是胸部，且有燒灼痕跡，而制式手槍開槍
        後溫度大概約有60幾度，本件死者右耳前方有槍彈傷1
        處（傷口周圍有灼傷約4 乘3 公分），顯然是近距離開
        槍，又子彈碎裂，由前偏後分散於右顱底（子彈碎片散
        布於顳骨岩部及延腦右側腦實質內，並於右小腦旁發現
        子彈主要碎片），傷口位置與子彈碎片散落位置呈平行
        狀態，可認死者與兇嫌，2 人可能是呈平行狀態之相關
        位置，如併排站著或坐著。（問：依死者受傷情形判斷
        ，本件有無可能是加害人與被害人搶槍過程，造成槍枝
        走火？）若是搶槍，則傷口及子彈碎裂不會呈平行狀態
        ，且不會如此準確打到太陽穴部位，通常應會打到身體
        ，況且若是搶槍，可能本能會有某程度閃躲、掙扎，惟
        依本件解剖、鑑定報告，並無此種情形，另若有閃躲、
        掙扎情事，亦不會如此準確打到太陽穴而且造成傷口及
        子彈碎片呈平行狀態。（問：依卷附法務部法醫研究所
        97年8 月29日法醫理字第0970003892號函說明二第2 點
        記載，依據死者戊○○所受槍傷枝關係位置、嚴重程度
        以及傷創周圍灼傷等，鑑定死者遭受槍擊係接近非接觸
        式槍傷〈near contact gunshot wound〉，請說明？〈
        見本院卷第59頁〉）本件係非接觸式槍傷，所謂接觸式
        槍傷是指槍口貼著人體開槍，會在傷口周圍產生火藥殘
        留痕跡，但本件並無此跡象，故非屬接觸式槍傷，然因
        本件傷口周圍有灼傷，應是近距離槍傷。（問：本件所
        謂近距離槍傷，可否研判槍口距離傷口多遠？）槍口離
        傷口大約數公分，距離會因槍枝種類而有不同，本件是
        制式手槍，從槍膛發出大約有60度溫度，近距離開槍才
        會造成灼傷的情形，槍口距離傷口不會超過10公分。（
        檢察官問：本案與因拉扯槍枝走火造成死亡之案件有何
        不同？）傷口不會那麼準確，可能會在身體其他部分。
        （檢察官問：在搶槍枝走火之情形，被害人手上是否會
        有火藥殘留？）被害人不可能會有，因為火藥是從槍口
        噴出，除非是被害人用手去抓住槍管。（辯護人問：本
        件有無可能誤傷之可能性？）凡事沒有百分之百，但本
        案根據死者之傷口位置、嚴重之程度及傷創周圍有灼傷
        ，依學理、實務及伊之經驗判斷係近距離開槍而且是故
        意開槍所致，誤傷可能性幾乎是沒有等語明確（見本院
        卷第191 至193 頁），並有鑑定人辛○○當庭繪製之本
        案子彈入口與傷口位置圖1 紙附卷可稽（見本院卷第21
        7 頁）。足認子彈係由被害人右側頭部貼近太陽穴部位
        ，由近乎平行角度，3 點鐘至9 點鐘方向角度射入，若
        子彈係因雙方拉扯槍枝而走火，衡情應不至於能以近乎
        平行角度準確射入上開部位，已堪認被告應係故意開槍
        殺人甚明。
      (3)被告於97年4 月30日警詢時供述，稱其於96年4 月24日
        所為之警詢筆錄有部分並非實情，惟卻不否認其故意殺
        人之犯行，並再度供承與先前警詢筆錄大致相同之殺人
        之動機及犯罪情節（見警卷第19至22頁），且歷經警偵
        及本院羈押程序，亦均坦承故意殺人之犯行，已見被告
        先前所為之自白，應信而有徵，其來有自；矧被告供稱
        本件扣案槍彈係被害人戊○○交付其保管而寄藏，顯見
        戊○○應明知該扣案槍彈係真槍且具有殺傷力，衡諸常
        情自不至會貿然涉險上前搶槍；再者被告先於本院移審
        訊問時辯稱：案發時伊詢問被害人戊○○拿槍要做什麼
        ，她都不說，兩人就在搶槍，伊是不小心開槍的云云（
        見本院卷第9 頁），繼於本院準備程序時對於有無要求
        與戊○○復合乙節迭有爭執，並改辯稱：伊係因戊○○
        要拿槍去販賣，伊不同意，兩人才在現場搶槍云云（見
        本院卷第39、42、43頁），嗣後於本院審判程序卻又辯
        稱：係希望被害人戊○○回到伊身邊，伊本來要自盡，
        吳碧蘭過來搶槍阻止伊自盡才導致槍枝走火云云（見本
        院卷第110 、209 頁），先後所為辯解反覆不一；抑且
        被告若果真無殺人犯意，而係誤殺，定會立即撥打電話
        叫救護車援救，不可能在誤傷後，自己卻離開現場逃逸
        而置被害人於不顧，是被告不顧被害人而逃離顯與一般
        誤傷後正常反應之常情有違，反可見被告實係畏罪潛逃
        之舉。又按被告於案發時之供述，較少有權衡利害得失
        或受他人干預之情形，依經驗法則，常較諸事後翻異其
        案發之初所為之陳述為可信，以被告距離案發翌日之97
        年4 月24日即製作警詢筆錄，當時應較未權衡是否會因
        殺人而須入獄服刑之利害得失，又被告其後於警、偵中
        及本院羈押訊問時均坦認涉犯故意殺人之罪行，未見被
        告陳稱乃係胡言捏造求判死刑之隻字片語，且無任何證
        據證明所供不足採信，本院再斟酌上開事證及論述，綜
        合判斷被告於警、偵之前揭自白較為可採，而得作為被
        告涉犯本件殺人犯行之證據。凡此在在，均顯見被告嗣
        後於本院審理中始翻異前詞之辯解，應係搪塞卸責之詞
        ，以圖脫免重罪，實難以信採。
      (4)綜上所述，足認被告當天所持之上開已裝填子彈之制式
        手槍，係在極近之距離，自被害人戊○○頭部右耳太陽
        穴要害部位附近射入子彈。又查殺人與傷害致死之區別
        ，應以有無殺意為斷，即在加害人下手加害時有無死亡
        之預見，被害人受傷處所是否為致命部位，所受傷害之
        程度輕重如何，固不能據為認定有無殺人犯意之唯一標
        準，但被害人所受傷害之程度、部位，及加害人之下手
        情形如何，於審究犯意方面，仍不失為重要參考資料；
        至其殺意之有無，雖不以兇器之種類及及傷痕之多少等
        ，為絕對之認定標準，但加害人下手之部位、用力之輕
        重、砍向部位之手段，佐以其所執兇器、致傷結果、與
        被害人之關係暨行為後之情狀，仍非不可藉為判斷有無
        殺意之心證依據予以綜合觀察論斷。復查頭部（內有腦
        部、腦幹及腦動脈）為人體之生命中樞，係眾所週知，
        被告當無可諉為不知；另槍枝與傳統之刀械最大之區別
        即在於槍枝可藉由火藥之推力遠距離有效取人之生命，
        係一對人體有強大殺傷力之工具，而本件被害人確係遭
        被告持槍，自其右耳太陽穴處貼近射擊1 槍致死乙節，
        已如前述，足見被害人之死亡原因，既係因頭部遭槍彈
        射擊致顱內大量出血所致，則被害人之死亡確係因被告
        之開槍行為所致無疑；且參酌被告明知人體之頭部是生
        命之中樞，被告如無直接殺人之故意，焉會持均具有殺
        傷力之槍、彈，並以選擇朝人體最重要之生命中樞（即
        被害人頭部）以貼近頭部要害之方式射擊1 槍為之，足
        見被告當時殺意甚堅。堪認被告所為開槍行為意在奪取
        被害人性命之情昭然可見，被告事後於本院審理時辯稱
        伊並非故意要殺被害人云云，應係屬事後卸責圖脫之詞
        ，要難採信。
  (三)綜上所述，被告被訴殺人部分，事證明確，被告此部分犯行
    亦堪認定，應予依法論科。
三、論罪科刑：
  (一)核被告所為，係犯槍砲彈藥刀械管制條例第7 條第4 項、同
    法第12條第4 項之未經許可，寄藏手槍罪、寄藏子彈罪及刑
    法第271 條第1 項之殺人罪。按非法持有、寄藏、出借槍砲
    彈藥刀械等違禁物，所侵害者為社會法益，如所持有、寄藏
    或出借客體之種類相同（如同為手槍，或同為子彈者），縱
    令同種類之客體有數個（如數支手槍、數顆子彈），仍為單
    純一罪，不發生想像競合犯之問題；若同時持有、寄藏或出
    借二不相同種類之客體（如同時持有手槍及子彈），則為一
    行為觸犯數罪名之想像上競合犯（最高法院82年度臺上字第
    5303號判決要旨可資參照）。查被告雖寄藏子彈9 顆，惟依
    前開判決意旨，應僅成立單純一未經許可持有具殺傷力之子
    彈罪，而不以其所持有之子彈數量而成立數罪。其所犯非法
    寄藏槍、彈2 罪，為一行為觸犯2 罪名，依刑法第55條想像
    競合犯之規定，從一重論以未經許可寄藏槍枝罪。按槍砲彈
    藥刀械管制條例所稱之「寄藏」與「持有」，均係將物置於
    自己實力支配之下，僅寄藏必先有他人之持有行為，而後始
    為受寄代藏而已，故寄藏之受人委託代為保管，其保管之本
    身，亦屬持有，不過持有係受寄之當然結果，自僅論以寄藏
    犯行而其未經許可持有槍彈行為，為未經許可寄藏槍彈行為
    所涵蓋，不另論罪。公訴意旨認被告係犯各該條項持有槍彈
    之罪，容有未恰，惟起訴之社會基本事實同一，本院自得變
    更法條逕予審理。上揭殺人及未經許可，寄藏手槍2 罪，犯
    意各別，行為互殊，罪名不同，依刑法第51條第5 款規定，
    予以分論併罰。本院審酌被告本件犯罪所用之槍彈係自94年
    3 月間即受人之託而予以寄藏，對於社會治安及人民安居樂
    業之期待均有重大威脅，且被告持有槍、彈之期間非短，持
    有槍枝數量為1 支、子彈數量為9 顆，所生潛在之危害不容
    輕忽，惟直到案發前，並未持槍犯案，且係因與被害人感情
    糾葛之故，而持之殺人，尚非全然無故，惟被告不以理性方
    法解決糾紛，近距離開槍射殺與其素無怨隙之前女友被害人
    ，並命中被害人之要害部位1 槍斃命，足見其必欲致被害人
    於死之決心，且視人命為無物，而被告行兇之手段殘暴，對
    社會治安、人群道義所生之危害仍屬鉅大，並具有極高之潛
    在危險性，惡性不可謂不重，顯有與社會長期隔絕之必要，
    又迄至本案辯論終結之日止，尚未與被害人家屬達成和解，
    及於審理中僅坦認寄藏槍彈之輕罪，惟一再否認殺人之犯行
    ，避重就輕，並企圖以無殺人故意為辯卸責，飾詞狡展，毫
    無悔意，態度非佳，及被告之犯罪動機、目的、手段並參酌
    檢察官求刑之刑度暨檢察官求刑等一切情狀，就本件之2 罪
    ，分別量處如主文所示之刑，及就被告所犯殺人罪量處無期
    徒刑部分，依刑法第37條第1 項之規定，宣告褫奪公權終身
    ，並依刑法第51條第4 款及同法第37條第1 項之規定定其應
    執行之刑與所褫奪之公權，且就應執行之罰金部分併諭知易
    服勞役之折算標準，以資懲處。至檢察官就被告非法寄藏槍
    彈犯行部分，請求從重量處有期徒刑7 年（見本院卷第215
    頁），固非無見，然本院斟酌前開被告犯後態度、手段及所
    生危害等情形，認檢察官所求處之刑期稍嫌略重，附此敘明
    。
  (二)扣案之槍枝1 把（槍枝管制編號為0000000000號），係槍砲
    彈藥刀械管制條例所管制之槍枝，係屬違禁物，且係被告供
    犯罪所用之物，爰依刑法第38條第1 項第1 款之規定，宣告
    沒收。至上開槍枝已使用之槍殺被害人之子彈1 顆及已試射
    之子彈7 顆，均已因使用或試射而耗損，已非子彈而成為廢
    棄之物，並均不具殺傷力，顯已失其違禁物之性質，爰不予
    宣告沒收。而未扣案子彈1 顆業經被告丟棄於高屏溪舊鐵橋
    段已告滅失，業據被告供明在卷（見偵卷第20頁），爰不宣
    告沒收。
據上論斷，應依刑事訴訟法第299 條第1 項前段、第300 條，槍
砲彈藥刀械管制條例第7 條第4 項、第12條第4 項，刑法第11條
前段、第271 條第1 項、第55條、第51條第4 款、第42條第3 項
、第37條第1 項、第38條第1 項第1 款，刑法施行法第1 條之1
，判決如主文。
本案經檢察官丙○○到庭執行職務。
中    華    民    國    97    年    12    月    31    日
                  刑事第十七庭  審判長法  官  洪能超
                                      法  官  蔣志宗
                                      法  官  林建鼎
以上正本證明與原本無異。
如不服本判決應於收受本判決後十日內向本院提出上訴書狀，其
未敘述上訴理由者，並得於提起上訴後十日內向本院補提理由書
狀（均須按他造當事人之人數附繕本）「切勿逕送上級法院」。
告訴人或被害人對於判決如有不服具備理由請求檢察官上訴者，
其上訴期間之計算係以檢察官收受判決正本之日期為準。
中    華    民    國    97    年    12    月    31    日
                                    書記官    林秀敏
附錄本案論罪科刑法條：
槍砲彈藥刀械管制條例第7條第4項
未經許可，持有、寄藏或意圖販賣而陳列第1 項所列槍枝者，
  處5 年以上有期徒刑，併科新臺幣1,000 萬元以下罰金。
槍砲彈藥刀械管制條例第12條第4項
未經許可，持有、寄藏或意圖販賣而陳列子彈者，處5年以下
  有期徒刑，併科新台幣300萬元以下罰金。
中華民國刑法第271條第1項
殺人者，處死刑、無期徒刑或 10 年以上有期徒刑。


司法院資訊處製作；財團法人民間司法改革基金會備份。
